臺灣嘉義地方法院民事判決
109年度訴字第865號
原      告  陳榮昌  
訴訟代理人  顏伯奇律師
被      告  楊國智  

上列當事人間請求塗銷預告登記事件，經本院於民國110年1月13
日言詞辯論終結，判決如下：
    主  文
被告應將嘉義縣○○市○○○段○村○段000○0地號土地，於102年5月22
日朴登普字第3590號之預告登記全部予以塗銷。
訴訟費用新臺幣（下同）31,492元由被告負擔。
    事實及理由
一、原告起訴主張：
（一）嘉義縣○○市○○○段○村○段000○0地號土地，面積2564平方公
      尺，權利範圍全部（下稱系爭土地)係原告所有。而系爭
      土地係分割自522地號土地，分割前之522地號土地有5128
      平方公尺，102年5月間出售522地號土地之一部分（2564
      平方公尺）予訴外人方俊添，其餘2564平方公尺分割為系
      爭之522之1 土地。
（二）近日發現102年5月間出售方俊添之時，系爭土地上有權利
      人為被告揚國智之預告登記，且預告登記申請書及檢附之
      預告登記同意書均非原告所簽名。預告登記同意書記載「
      立同意書人陳榮昌所有坐落朴子市○○○段○村○段000○0地號
      土地壹筆持分全部，民國102年5月20日預約出賣與楊國智
      ，茲為保全該標的物權利之移轉，同意向主管機關申請預
      告登記」，乃原告與被告間就系爭土地有買賣預約，原告
      知悉後，以109年11月4日朴子海通路郵局64號存證信函通
      知「收到存證信函到五日内出面處理後續事宜，否則，以
      該存證信函撤銷錯誤意思表示或解除買賣之預約」，被告
      於109年11月5日收受該函，未與出面協調後續事宜，原告
      另以此書狀，再次催告被告出面處理後續，逾期視同原告
      向被告撤銷錯誤意思或解除契約之意思表示。是系爭土地
      上預告登記上之買賣預約請求權已消滅或確定不發生，爰
      依民法第767條之規定，請求塗銷預告登記。
（三）訴之聲明：如主文所示。
二、被告則以：
（一）原告是我的妹婿，原告在外負債甚多，本件預告登記是我
      父親去辦理的，目的是避免原告任意出賣系爭土地，希望
      能幫助原告保留財產。 
（二）聲明：
   1、原告之訴駁回。
   2、訴訟費用由原告負擔。
三、爭點事項：
（一）不爭執事項：
   1、系爭土地係原告所有，且分割自同段522地號。
   2、系爭土地於102年5月22日有預告登記「所有權移轉請求權
      ，未辦妥所有權移轉予請求權人之前，不得將不動產之所
      有權移轉予第3人。義務人為陳榮昌，權利人為楊國智」
      。
   3、原告於109年11月4日發存證信函予被告，請求撤銷上開預
      告登記或解除買賣之預約。
　 4、被告已收受上開存證信函。　　
（二）爭執事項：
   1、原告之請求是否有理由。
四、本院判斷：
（一）原告之請求是否有理由。
   1、 系爭土地係原告所有，且分割自同段522地號。又系爭土
      地於102年5月22日有預告登記「所有權移轉請求權，未辦
      妥所有權移轉予請求權人之前，不得將不動產之所有權移
      轉予第3人。義務人為陳榮昌，權利人為楊國智」。以上
      有土地謄本、預告登記資料可證，並為被告所不爭執（本
      院卷第13-29、54頁）。可證上開事實為真。
　 2、被告自承「本件的預告登記是我父親去辦理，詳細情形我
      也不清楚。當時是我父親拿我的證件去辦理，辦理這個預
      告登記，是為了不要讓原告隨便出賣」等語（本院卷第53
      頁）。可證系爭土地之預告登記，僅係為防止原告出賣系
      爭土地，實則兩造就系爭土地並無任何買賣之約定。
   3、原告於109年11月4日發存證信函予被告，請求撤銷上開預
      告登記或解除買賣之預約。被告並已收受該存證信函，此
      有存證信函、收受回執可證，並為被告所不爭執（本院卷
      第31、33、54頁）。可證原告已撤銷或解除該買賣之預約
      。
 　4、按所有人對於無權占有或侵奪其所有物者，得請求返還之
      。對於妨害其所有權者，得請求除去之。有妨害其所有權
      之虞者，得請求防止之（民法第767條第1項）；聲請保全
      左列請求權之預告登記，應由請求權人檢附登記名義人之
      同意書為之：㈠關於土地權利移轉或使其消滅之請求權。㈡
      土地權利內容或次序變更之請求權。㈢附條件或期限之請
      求權。前項預告登記未塗銷前，登記名義人就其土地所為
      之處分，對於所登記之請求權有妨礙者無效。又預告登記
      旨在保全債權請求權之行使，如該債權請求權已消滅或確
      定不發生時，該預告登記亦已失其依據，應予塗銷。查，
      兩造間辦理系爭土地之預告登記，然被告並無對系爭土地
      變動之債權請求權可資保全，依上開說明，該預告登記亦
      已失其依據，原告依民法第767條第1項中段妨害除去請求
      權，請求被告應將系爭預告登記，予以塗銷，為有理由，
      應予准許。
五、訴訟費用裁判之依據：民事訴訟法第78條。
中　　華　　民　　國　　110 　年　　1 　　月　　27　　日
                  民事第一庭法　官　馮保郎   
以上正本係照原本作成。
如不服本判決，應於送達後20日內，向本院提出上訴狀（須按對
造人數提出繕本）及表明上訴理由，並依上訴利益繳交第二審裁
判費。如委任律師提起上訴者，應一併繳納上訴審裁判費。
中　　華　　民　　國　　110 　年　　1 　　月　　27　　日
                            書記官　蔡沛圻